臺灣屏東地方法院刑事判決　　　　　　　 99年度易字第788號
公　訴　人　臺灣屏東地方法院檢察署檢察官
被　　　告　林勝揚
　　　　　　吳佳輝
上列被告等因恐嚇案件，經檢察官提起公訴（99年度偵字第80號
）本院判決如下：
    主  文
林勝揚、吳佳輝均無罪。
    理  由
一、公訴意旨略以：被告吳佳輝前因傷害告訴人黃成宗案件，為
    使告訴人黃成宗具狀撤回告訴，竟與被告林勝揚共同基於恐
    嚇之犯意聯絡，於民國98年4 月10日上午9 時許，各自駕車
    前往告訴人黃成宗位在屏東縣牡丹鄉○○村○○路69號住處
    ，被告林勝揚向告訴人黃成宗恫稱：「動工前就用砂石車把
    你撞死」、「炎明老大是里港一帶大哥，很兇狠，炎明老大
    出面的話就不好辦事，你真的要炎明老大出面嗎？你現在拿
    錢出來解決比較好處理」等語，被告吳佳輝則以「你們1 月
    7 日在活動中心開會時，我們就注意到你」等語恫嚇之，致
    告訴人黃成宗心生畏懼，乃自行駕車隨同前往屏東縣車城鄉
    ○○村○○路26號被告林勝揚經營之金香舖，到場後，被告
    林勝揚先將新臺幣（下同）10萬元現金交予坐於車內之告訴
    人黃成宗後，告訴人黃成宗於上址金香舖內，在被告林勝揚
    、吳佳輝備妥之撤回告訴狀簽名、蓋印，因認被告2 人共同
    涉犯刑法第305 條恐嚇危害安全罪嫌等語。
二、按犯罪事實，應依證據認定之，無證據不得認定其犯罪；又
    不能證明被告犯罪者，應諭知無罪之判決，刑事訴訟法第15
    4 條第2 項、第301 條第1 項分別定有明文。又刑事訴訟法
    上所謂認定犯罪事實之證據，係指足以認定被告確有犯罪行
    為之積極證據而言，該項證據自須適合於被告犯罪事實之認
    定，始得採為斷罪資料。如未能發現相當證據，或證據不足
    以證明，自不能以推測或擬制之方法，以為裁判之基礎。又
    刑事訴訟上證明之資料，無論其為直接或間接證據，均須達
    於通常一般之人均不致有所懷疑，而得確信其為真實之程度
    ，始得據為有罪之認定，若其關於被告是否犯罪之證明未能
    達此程度，而有合理性懷疑之存在，致使無從形成有罪之確
    信，根據「罪證有疑，利於被告」之證據法則，即不得遽為
    不利被告之認定，此分別有最高法院著有29年度上字第3105
    號、40年臺上字第86號、76年臺上字第4986號判例可資參照
    。再檢察官對於起訴之犯罪事實，應負提出證據及說服之實
    質舉證責任，倘其所提出之證據，不足為被告有罪之積極證
    明，或其指出證明之方法，無從說服法院以形成被告有罪之
    心證，基於無罪推定之原則，自應為被告無罪判決之諭知，
    最高法院92年臺上字第128 號判例亦可參照。
三、證據能力部分：按被告以外之人於審判外之陳述，雖不符刑
    事訴訟法第159 條之1 至第159 條之4 之規定，而經當事人
    於審判程序同意作為證據，法院審酌該言詞陳述或書面陳述
    作成時之情況，認為適當者，亦得為證據。當事人、代理人
    或辯護人於法院調查時知有第159 條第1 項不得為證據之情
    形，而未於言詞辯論終結前聲明異議者，視為有前項之同意
    ，同法第159 條之5 第1 項、第2 項定有明文。立法意旨在
    於傳聞證據未經當事人之反對詰問予以核實，原則上先予排
    除，惟若當事人已放棄反對詰問權，於審判程序中表明同意
    該等傳聞證據可作為證據，基於尊重當事人對傳聞證據之處
    分權，及證據資料愈豐富，愈有助於真實發見之理念，且強
    化言詞辯論主義，使訴訟程序得以順暢進行，上開傳聞證據
    亦均具有證據能力。查本案後述據以認定被告犯罪事實存否
    之被告以外之人之言詞或書面陳述，被告及檢察官於本院審
    理時，或同意作為證據，或於本院言詞辯論終結前，均未聲
    明異議，而本院審酌該言詞陳述及書面陳述作成之情況，未
    見有何不適當之情形，故依前開規定，均得為證據。
四、本件公訴人認被告2 人涉犯前揭恐嚇罪嫌，無非係以告訴人
    黃成宗之指訴及撤回告訴狀為其論據。惟訊之被告2 人均否
    認有何恐嚇犯行，被告林勝揚辯稱：伊僅居中協調，不知為
    何會被告等語，被告吳佳輝則以：伊如真有恐嚇告訴人，告
    訴人在偵查隊簽撤回狀時，可立即報警，何故事後始告伊恐
    嚇等語置辯，經查：
（一）告訴人黃成宗先於警詢指稱：被告林勝揚與吳佳輝於98年
    4 月10日上午9 時許各開一部黑色休旅車前來伊住處問是否
    考慮清楚簽撤回告訴狀，後伊隨同被告2 人至林勝揚車城住
    處簽署撤回告訴狀，林勝揚拿出已擬妥之撤回告訴狀，伊當
    場簽名。嗣於本院審理中結稱：撤回告訴狀是在恆春分局刑
    事組簽，伊是先跟被告2 人去被告林勝揚家裡，再前往恆春
    分局刑事組簽撤回告訴狀等語（見本院卷第29頁）。是告訴
    人就本案關鍵所在之撤回告訴狀究於何處簽署一事，前後竟
    有上開指述重大不一致之處，告訴人是否因被告2 人之恐嚇
    言語而簽署撤回告訴狀即存有可疑之處。
（二)證人黃成宗審理中再證稱：當日上午被告吳佳輝無去伊家
    ，係被告林勝揚與一貌似被告吳佳輝之人至伊家，先前指認
    被告吳佳輝，係因監視器拍到車號之車是被告吳佳輝所有等
    語（見本院卷第28頁反面）。本院復依職權傳喚被告吳佳輝
    之兄弟吳佳茂到庭供告訴人黃成宗當庭指認，告訴人黃成宗
    亦無法指認出究係何人與被告林勝揚至其住宅對之以言語恫
    嚇（見本院卷第62頁），是被告吳佳輝確無至告訴人黃成宗
    住處為恐嚇。又被告吳佳輝於警詢中稱：伊不知黃成宗為何
    指證伊威脅簽署撤回告訴狀，黃成宗可能認錯人，工地有人
    跟伊長的很像（見警卷第4 頁），於本院審理中供稱: 伊有
    去過屏東縣牡丹鄉○○村○○路69號，因為工地就在旁邊，
    伊都在那邊出入等語（見本院卷第62頁），就此所辯，尚非
    無據。
（三）被告吳佳輝偵訊中陳稱：當日伊有去林勝揚之香舖店談和
    解，因為伊打黃成宗，要拜託林勝揚去和解等語（偵卷第22
    頁），經核與證人黃成宗審理中所證：被告吳佳輝要被告林
    勝揚出來處理和解之事，被告林勝揚跟伊說和解較好，不要
    跟人家鬥，後面之流氓比較兇。被告林勝揚是車城鄉代表，
    伊當然要聽從（本院卷第29頁反面）等情相符。是堪認被告
    林勝揚係基於民意代表身分幫忙調解被告吳佳輝打傷告訴人
    之事，被告林勝揚僅係居和事佬之地位，勸告訴人黃成宗能
    退一步而息事寧人，希能促成和解，又依證人黃成宗所證，
    其係因被告林勝揚之民意代表身分，而願與被告吳佳輝和解
    ，並非因受恐嚇而不得不達成和解。就被告林勝揚於調解過
    程中是否確有恐嚇言詞，亦無其他積極證據足佐，是認被告
    林勝揚有何恐嚇犯行。被告林勝揚所辯：伊在98年4 月期間
    ，常去告訴人家，是受被告吳佳輝拜託去協調告訴人被打傷
    一事確有所據。
( 四)證人黃成宗於本院審理中證稱案發當時伊僅一個人在家等
    語，是本件亦無其他在場證人得以證明被告2 人恐嚇行為。
    另觀之證人黃成宗於本院審理中所提出之照片，亦僅足以
    證明告訴人曾遭人打傷之事實，無從以此認出被告2人有恐
    嚇證人黃成宗。
（五)公訴人就被告涉犯恐嚇危害安全罪嫌，除提出告訴人於警
    詢及偵訊中片面指訴外，並未能提出其他證據供本院調查審
    認以資佐憑，是本院尚難僅憑告訴人之單一有瑕疵指訴，即
    遽認被告2 人有何公訴人所指恐嚇危害安全犯行。
五、綜上所述，公訴人所舉證據，就起訴之恐嚇危害安全犯罪事
    實，其間既有合理懷疑存在，無法達到確信其為真實之程度
    ，依法當不得遽為不利於被告2 人之認定。此外，復查無其
    他積極證據足供證明被告2 人確有公訴意旨所指之恐嚇危害
    安全犯行，自屬不能證明被告犯罪，揆諸前開法條規定及判
    例意旨，本件自應為被告2 人無罪之諭知。
據上論斷，應依刑事訴訟法第301 條第1 項，判決如主文。
本案經檢察官潘國威到庭執行職務
中    華    民    國   100    年    3     月     1    日
                  刑事第三庭  審判長法  官  張世賢
                                    法  官  許嘉仁
                                    法  官  蕭筠蓉
以上正本證明與原本無異。
如不服本判決應於收受判決後10日內向本院提出上訴書狀，並應
敘述具體理由；其未敘述上訴理由者，應於上訴期間屆滿後20日
內向本院補提理由書（均須按他造當事人之人數附繕本）「切勿
逕送上級法院」。
中    華    民    國   100    年    3     月     1    日
                                   書記官  張語恬